臺灣士林地方法院刑事判決　　　　　　　96年度簡上字第41號
上　訴　人　臺灣士林地方法院檢察署檢察官
被　　　告　乙○○
上列上訴人因被告違反毒品危害防制條例案件，不服本院士林簡
易庭於中華民國95年12月25日所為95年度士簡字第1623號第一審
刑事簡易判決（聲請簡易判決處刑案號：臺灣士林地方法院檢察
署95年度毒偵字第1973號），提起上訴，本院管轄第二審之合議
庭判決如下：
   主  文
原判決撤銷。
乙○○施用第二級毒品，處有期徒刑肆月，如易科罰金，以新臺
幣貳仟元折算壹日，減為有期徒刑貳月，如易科罰金，以新臺幣
貳仟元折算壹日。扣案之安非他命捌包（驗餘淨重合計為拾點
捌玖公克）沒收銷燬。
    事  實
一、乙○○於民國95年間，因施用毒品案件，經本院以95年度毒
    聲字第37號裁定送勒戒處所觀察、勒戒後，認無繼續施用毒
    品之傾向，而於95年6 月7 日執行完畢釋放出所，並由臺灣
    士林地方法院檢察署檢察官以94年度毒偵字第2501號為不起
    訴處分確定。乙○○猶不知悔改，明知甲基安非他命係毒品
    危害防制條例所規定之第二級毒品，竟仍於上開觀察、勒戒
    執行完畢後5 年內，基於施用第二級毒品甲基安非他命之犯
    意，於95年9 月13日凌晨2 、3 時許，在其位於臺北縣汐止
    市○○街135 號5 樓住處內，施用第二級毒品甲基安非他命
    1 次。嗣同日下午4 時40分許，在臺北縣土城市○○路103
    號前為警查獲，並扣得第二級毒品甲基安非他命8 包（驗餘
    淨重合計為10.389公克），經警採集其尿液送驗後，始悉上
    情。
二、案經臺北縣政府警察局土城分局報請臺灣板橋地方法院檢察
    署呈轉臺灣高等法院檢察署檢察長令轉臺灣士林地方法院檢
    察署檢察官偵查後聲請簡易判決處刑。
    理  由
一、上揭事實，業據被告乙○○於警詢、偵查中及本院第二審審
    理時坦承不諱（分見板檢毒偵卷第10頁、第37頁，本院卷第
    110 頁），且被告為警查獲後所採集之尿液，經送臺灣檢驗
    科技股份有限公司以「酵素免疫分析法」初步檢驗、「氣相
    層析質譜儀法」確認檢驗之檢驗結果，呈安非他命、甲基安
    非他命類陽性反應，此有該公司95年9 月21日濫用藥物尿液
    檢驗報告1 份附卷可參（見甲○毒偵卷第5 頁），而被告查
    獲時所查扣之甲基安非他命8 包（驗餘淨重合計為10.389公
    克），經送請臺灣檢驗科技股份有限公司檢驗結果，亦確認
    為第二級毒品甲基安非他命等情，亦有該公司95年10月3 日
    濫用藥物檢驗報告1 份在卷足查（見本院卷第31頁），足認
    被告前開自白與事實相符，應可採信。而被告於95年間，曾
    因施用毒品案件，經本院裁定送勒戒處所觀察、勒戒後，認
    無繼續施用毒品之傾向，而於95年6 月7 日執行完畢釋放出
    所，並由臺灣士林地方法院檢察署檢察官為不起訴處分確定
    等情，有臺灣高等法院被告前案紀錄表在卷可稽，足認被告
    確於觀察、勒戒執行完畢後5 年內再犯本件施用第二級毒品
    犯行。本案事證明確，被告犯行洵堪認定，應依法論科。
二、按甲基安非他命係毒品危害防制條例第2 條第2 項第2 款所
    明定之第二級毒品，是核被告乙○○所為，係犯毒品危害防
    制條例第10條第2 項施用第二級毒品罪。其施用毒品前後持
    有之低度行為，應為施用之高度行為所吸收，不另論罪。本
    件原審詳察，以被告罪證明確予以論罪科刑，固非無見。惟
    中華民國九十六年罪犯減刑條例業於96年7 月16日施行，本
    件符合該條例第2 條第1 項第3 款之情形，應依法減輕其刑
    二分之一，原審未及審酌減刑，尚有不當。另原審援引檢察
    官聲請簡易判決處刑書之記載為犯罪事實中僅論及被告施用
    第二級毒品甲基安非他命1 次，並據為論罪科刑基礎，此部
    分尚無違誤，是原審判決主文欄關於「連續」之記載，應係
    誤載，附此敘明。至檢察官提起上訴以：被告乙○○另於95
    年10月2 日下午某時，在其住處內，施用第二級毒品甲基安
    非他命，嗣於同年月3 日下午7 時許，為警查獲，並扣得甲
    基安非他命7 包（毛重共15公克）及吸食器1 組；復於95年
    10月17日凌晨某時許，在臺北縣新莊市某旅館內，再施用第
    二級毒品甲基安非他命，嗣於同年月18日下午3 時40分許，
    為警在臺北市中山區○○○路○ 段72號前查獲，並當場扣得
    甲基安非他命1 包（毛重0.16公克）及吸食器1 組，因認被
    告上開2 次施用毒品犯行與本案起訴部分具有集合犯之實質
    上一罪關係，而原審未及審酌，顯有違誤為由，爰依法提起
    上訴云云。然按集合犯係指立法者所制定之犯罪構成要件中
    ，本質上即預定有數個同種類行為而反覆實行之犯罪而言。
    故是否集合犯之判斷，客觀上，自應斟酌法律規範之本來意
    涵、實現該犯罪目的之必要手段、社會生活經驗中該犯罪必
    然反覆實行之常態等事項；主觀上，則視其反覆實施之行為
    是否出於行為人之一個犯意，並秉持刑罰公平原則，加以判
    斷之，俾與立法意旨相契合（最高法院96年度台非字第133
    號判決參照）。經查，本件檢察官雖以被告於95年10月2 日
    及同年月17日，另有2 次施用第二級毒品甲基安非他命之行
    為而提起上訴，然被告本案起訴施用毒品之時間為95年9 月
    13日，與前開上訴所稱之95年10月2 日及同年月17日之施用
    毒品時間，已相隔約20餘日及月餘之久，難認緊密相接；而
    復查無任何積極證據足以證明被告多次施用毒品犯行，係基
    於反覆實施之單一施用毒品犯意而為之，是本案被告於95年
    9 月13日施用毒品犯行，與其95年10月2 日及同年月17日之
    2 次施用毒品犯行，難認係基於反覆實施之單一施用毒品犯
    意而為之，亦非同一犯意下之接續行為。該2 次犯行自非接
    續犯或集合犯之包括一罪關係。檢察官上訴意旨以原判決未
    及審酌上開95年10月2 日及同年月17日之施用毒品犯行，指
    摘原判決，自非有據。然原判決既有上開可議之處，即屬無
    可維持，自應由本院合議庭予以撤銷改判。爰審酌被告犯罪
    之動機、目的、手段，施用毒品戕害一己之身體健康，及其
    智識程度，暨犯後態度等一切情狀，量處如主文所示之刑，
    並諭知易科罰金之折算標準，並依中華民國九十六年罪犯減
    刑條例第2 條第1 項第3 款、第7 條第1 項、第2 項，就其
    前開所宣告之刑減為如主文所示之刑，並諭知易科罰金之折
    算標準。至扣案之甲基安非他命8 包（驗餘淨重合計為10.3
    89公克）屬第二級毒品，爰依毒品危害防制條例第18條第1
    項前段之規定沒收銷燬之。
三、退回移送併辦部分：
  (一)臺灣臺北地方法院檢察署檢察官移送併辦意旨書（95年度毒
    偵字第2756號、第2911號）併辦意旨略以：被告乙○○於95
    年10月2 日下午某時，在其住處內，施用第二級毒品甲基安
    非他命，嗣於同年月3 日下午7 時許，為警查獲，並扣得甲
    基安非他命7 包（毛重共15公克）及吸食器1 組。復於95年
    10月17日凌晨某時許，在臺北縣新莊市某旅館內，再施用第
    二級毒品甲基安非他命，嗣於同年月18日下午3 時40分許，
    為警在臺北市中山區○○○路○ 段72號前查獲，並當場扣得
    甲基安非他命1 包（毛重0.16公克）及吸食器1 組，因認被
    告上開2 次施用毒品犯行與本案起訴之犯行間有集合犯之實
    質上一罪關係，而移送本院請求併辦云云。惟查：前開檢察
    官移送併辦之犯罪事實，與本件起訴事實並無集合犯之實質
    上一罪關係，非本案起訴效力所及，已如前述，本院自不得
    併予審理，應退回檢察官另行處理。
  (二)至臺灣士林地方法院檢察署檢察官移送併辦意旨書（96年度
    毒偵字第742 號）併辦意旨略以：被告乙○○基於施用第二
    級毒品安非他命之犯意，自95年10中旬起，至96年3 月23日
    凌晨3 時許，在其住處內，施用第二級毒品甲基安非他命，
    施用頻率為每月2 至3 次，嗣於96年3 月23日17時10分許，
    為警在其住處查獲，並扣得甲基安非他命1 包（淨重0.1 公
    克）因認被告上開多次施用毒品犯行與本案聲請簡易判決處
    刑之犯行有集合犯之實質上一罪關係，而移送本院請求併辦
    云云。另臺灣基隆地方法院檢察署檢察官移送併辦意旨書（
    96 年 度毒偵字第1006號）併辦意旨亦以：被告乙○○基於
    施用第二級毒品安非他命之犯意，於96年4 月26日下午7 時
    許，在基隆市安樂區○○○街146 之4 號5 樓友人住處，施
    用第二級毒品甲基安非他命1 次，嗣於同日下午9 時10分許
    ，為警查獲，並扣得甲基安非他命2 包（分別為0.29公克及
    1.02 公 克）及吸食器1 組及酒精燈1 支等物，而認被告此
    施用毒品犯行與本案聲請簡易判決處刑之犯行具有集合犯之
    實質上一罪關係，而移送本院請求併辦云云。經查：本件被
    告施用毒品之時間為95年9 月13日凌晨2 、3 時許，與95年
    10月中之某日已相隔近1 月餘，距96年4 月26日更達7 月餘
    ，且被告於偵查中亦供稱：約每月施用2 、3 次等語（見甲
    ○96毒偵742 卷第36頁），足徵，被告每月施用第二級毒品
    甲基安非他命約2 、3 次，尚難認被告係基於反覆實施之單
    一施用毒品犯意而為施用毒品犯行。此外，亦查無其他積極
    證據足以證明被告上述施用安非他命之行為，係基於其反覆
    實施之單一施用毒品犯意而為之，自不得併予審理，亦應退
    回檢察官另行處理。
據上論斷，應依刑事訴訟法第455 條之1 第1 項、第3 項、第36
9 條第1 項前段、第364 條、第299 條第1 項前段，毒品危害防
制條例第10條第2 項、第18條第1 項前段，刑法第11條前段、第
41條第1 項前段，刑法施行法第1 條之1 ，中華民國九十六年罪
犯減刑條例第2 條第1 項第3 款、第7 條第1 項、第2 項，判決
如主文。
本案經檢察官高俊申到庭執行職務。
中　　華　　民　　國　　96　　年　　10　　月　　12　　日
                  刑事第六庭審判長法　官  楊得君
                                  法　官  周明鴻
                                  法　官  莊明達
以上正本證明與原本無異。
本件不得上訴。
                                  書記官  陳慧中
中　　華　　民　　國　　96　　年　　10　　月　　15　　日
附錄本案論罪科刑法條全文：
毒品危害防制條例第10條
施用第一級毒品者，處6 月以上5 年以下有期徒刑。
施用第二級毒品者，處3 年以下有期徒刑。
